【裁判字號】    92,聲,476
【裁判日期】    920707
【裁判案由】    聲請撤銷處分
【裁判全文】
臺灣板橋地方法院刑事裁定                          九十二年度聲字第四七六號
    聲請人即被告  甲○○
右列聲請人因不服檢察官之扣押處分，聲請撤銷處分，本院裁定如左：
    主    文
聲請駁回。
    理    由
一、本件聲請意旨略以：台北縣政府警察局中和分局警員於民國九十二年二月二十五
    日持本院所核發（按：即本院九十二年度聲字第四六八號搜索票），票載案由為
    「賭博罪」之搜索票，至聲請人所經營位在台北縣中和市○○路六一號之「巨登
    遊樂場」執行搜索，並扣押聲請人所有而非屬電子遊戲機範圍之機台共三十四台
    。然該執行員警查無任何賭博實據後，轉而以聲請人有違反電子遊戲場業管理條
    例之情形，進而查扣三十四台機具，該項搜索與扣押不當，並違反扣押之必要性
    。因依刑事訴訟訴法第一百三十三條第一項規定，可為證據或得沒收之物，得扣
    押之。而本件執行員警因執行搜索而扣押之三十四台機台，本身並非違禁物品，
    更非供賭博所用之物，所以這些機台與本次搜索賭博事證並無關係，執行單位任
    意扣押之決定，有違前開刑事訴訟法條文規定；又扣案之三十四台機具中，其中
    有十台自動販賣促銷機、四台魔法石禮品販賣機屬於合法機台，該機具亦非屬於
    電子遊戲機，此有經濟部評鑑認為該機具非屬電子遊戲機，另二台如意景品販賣
    機、十台金歡喜景品販賣機、四台自動販賣娃娃機，均早由經濟部認定為非電子
    遊戲機，上開機具並不具有射悻性，只具有單純之娛樂性，不論從外觀或內容均
    難認為與賭博罪有何關係，或可供為賭博罪之相關證據，況且於搜索當時聲請人
    曾提出書證說明該機台亦與電子遊戲機無關，卻不被執行搜索之員警所採納，仍
    認抗告人有違反電子遊戲場業管理條例，搜索後執行員警逕為扣押之處分，本件
    扣押物與應搜索內容無關，也無任何關聯性，該扣押處分自始不當。聲請人認為
    該搜索與扣押處分有上述違誤及不當，爰依刑事訴訟法第四百十六條第三項規定
    之法定期間提起準抗告，向本院聲請撤銷或變更原搜索與扣押處分等語。
二、按「可為證據或得沒收之物，得扣押之」、「實施搜索或扣押時，發現另案應扣
    押之物亦得扣押之，分別送交該管法院或檢察官」，刑事訴訴法第一百三十三條
    第一項、第一百五十二條分別定有明文。次按對於審判長、受命法官、受託法官
    或檢察官所為之搜索、扣押有不服者，受處分人得聲請所屬法院撤銷或變更之，
    同法第四百十六條第一項第一款定有明文。所以，準抗告係以審判長、受命法官
    、受託法官或檢察官所為處分為對象。再按，原審法院認為抗告不合法律上之程
    式或法律上不應准許，或其抗告權已經喪失者，應以裁定駁回之；抗告法院認為
    抗告有第四百零八條第一項前段之情形者，應以裁定駁回之。但其情形可以補正
    而未經原審法院命其補正者，審判長應定期間先命補正。同法第四百零八條第一
    項前段、第四百十一條定有明文。而刑事訴訟法第四百十六條第二項明文規定第
    四百零九條至第四百十四條之規定，於第四百十六條準用之。
三、經查，本件係由司法警察即台北縣政府警察局中和分局警員，持本院法官核發之
    搜索票到場執行搜索，固然該搜索票所記載之案由為「賭博」，惟查無賭博情事
    及證據，而警員由現場擺放之機具有魔法石禮品販賣機（彈珠台）四台、金歡喜
    景品販賣機（彈珠台）十台、如意景品販賣機（彈珠台）二台、自動販賣促銷機
    （動物台）十台、金冠列車自動販賣促銷機（動物台）四台、自動販賣娃娃機四
    台等，以金錢兌換代幣，將代幣投入機具內，彈珠台以五比一、動物台以一比十
    方式，供在場客人即證人陳金峰等七人把玩，經員警偕同台北縣政府建設局稽查
    小組人員，認當場所查獲之上開三十四台機台（含ＩＣ板三十四塊），係與經濟
    部核定之操作方式不同，已以該等扣押物為犯罪證據而隨案移送臺灣板橋地方法
    院檢察署偵辦，此經本院核閱臺灣板橋地方法院檢察署九十二年度偵字第四六九
    五號案件偵查卷查核無誤。則依首揭法條規定，本件司法警察於實施搜索或扣押
    時，雖未發現本案應扣押之物，既已發現另案即違反電子遊戲場業管理條例，而
    有應扣押之物（即可為證據或得沒收之物）亦非不得扣押，合先敘明。再者，本
    件搜索扣押，係由司法警察所為，並非由檢察官所為，此自與刑事訴訟法第四百
    十六條第一項規定之準抗告對象不符，依該條文之文義解釋，司法警察所為之另
    案扣押，並不在第四百十六條之救濟範圍，此實為亟待補充之立法漏洞，則聲請
    人對此搜索與扣押處分表示不服，為法律上所不應准許，原應以裁定駁回之。
三、縱使因司法警察係受檢察官之指揮偵查犯罪，於認有搜索之必要，需依規定報請
    檢察官許可之故，而認為司法警察所為上開搜索扣押，即為檢察官所為，並有類
    推適用準抗告途徑救濟之餘地。惟按電子遊戲場業管理條例稱電子遊戲機，指利
    用電、電子、電腦、機械或其他類似方式操縱，以產生或顯示聲光影像、圖案、
    動作之遊樂機具，或利用上述方式操縱鋼珠或鋼片發射之遊樂機具。但未具影像
    、圖案，僅供兒童騎乘者，不包括在內，該條例第四條第一項定有明文。查本件
    司法警察依台北縣政府核發之巨登遊樂場營利事業登記證，已查悉該商行之營業
    項目並不包含經營電子遊戲場業，有該營利事業登記證一紙存卷可考；而本件聲
    請人雖聲稱；其當時有提出書證說明上開機台三十四台係與電子遊戲機無關，並
    提出四紙經濟部函文以佐證神祕的魔法石禮品販賣機、自動販賣促銷機、金如意
    景品自動販賣機、金歡禧景品自動販賣機等四種機台，業據經濟部電子遊戲機評
    鑑委員會評鑑結果非屬電子遊戲機乙節。然查，本件執行警員係偕同台北縣政府
    建設局稽查人員到場協助，認為現場所擺放之三十四台機具之現存狀態，係與經
    濟部核定之操作方式不同，並與聲請人所請領之營業執照登記之營業項目不符，
    而認係有違反電子遊戲場業管理條例，並扣押現場三十四台機具等情，有上開偵
    查卷附台北縣政府警察局中和分局刑事案件報書一份可稽；又訊之證人即台北縣
    政府建設局稽查員吳保來到庭證述稱：「巨登遊樂場持本縣的營業事業登記證，
    它經營的項目是一般的遊樂園業，因為違反電子遊藝管理場規定，雖然扣案的機
    具雖屬經濟部評鑑的非屬電子遊戲機種，但是我們會同分局稽查時，發現有人把
    玩機具，先請把玩的人離開，再請負責人親自當場把玩操作的結果，大致上與經
    濟部評鑑的結果不相同，因為任何壹台投幣下去，以五元先到櫃台換代幣，代幣
    投入機具後，東西不會掉入，要請櫃台人員打開鎖後才可以取出東西，正確依照
    經濟部的規定應該是把玩者選擇後掉入其所選擇的商品；當天彈台珠有設壓分數
    ，這也與規定不符合，正確依照經濟部的規定應該是把玩者在彈珠台遊戲完畢後
    不會有累計分數的作用，只是單純的把玩而已」等情屬實，並當庭提出台北縣政
    府聯合查報小組稽查電子遊戲場業紀錄表一紙在卷可憑，復有神祕的魔法石禮品
    販賣機說明書、自動販賣促銷機說明書、金如意景品自動販賣機說明書、金歡禧
    景品自動販賣機說明書各一紙附卷足稽。參以據證人即現場把玩客人陳金峰、鍾
    延壽、高泉結、秦成良、陳烽坪、李國源及周立宏等七人於警詢時所證述之把玩
    方式，確與上開機台之說明書所載遊戲流程有所不符，足見查獲之機具中，雖有
    與經濟部電子遊戲機評鑑委員會評鑑為非電子遊戲機之機台名稱相同者，惟其操
    作過程已顯不相同。綜上，本件司法警察執行本件搜索扣押時，依上開三十四台
    機台現存狀態及在現場客人把玩之情形，推知係屬於另案即違反電子遊戲場業管
    理條例之可供作證據及得沒收的應扣押物，應認於執行之彼時客觀上加以觀察，
    確有合理根據，核與前揭刑事訴訟法第一百五十二條規定之另案扣押要件相符。
    故本件聲請人以上述原因聲請撤銷或變更原搜索與扣押處分，為無理由，應以裁
    定駁回之。
中      華      民國      九十二      年      七      月    七    日
                              臺灣板橋地方法院刑事第六庭
                                  法  官  林淑婷
右正本證明與原本無異。
本件不得抗告。
                                  書記官  廖貞音
中      華      民      國      九十二      年      七      月    七    日


司法院資訊處製作；財團法人民間司法改革基金會備份。
